最高法院刑事判決　　　　　　九十六年度台上字第一九九九號
上　訴　人　甲○○
選任辯護人　簡坤山律師
上　訴　人　乙○○
　　　　　　　　　　押）
選任辯護人　楊華興律師
上列上訴人等因違反毒品危害防制條例案件，不服台灣高等法院
中華民國九十六年一月二十三日第二審判決（九十五年度上訴字
第四０四九號，起訴案號：台灣宜蘭地方法院檢察署九十五年度
偵字第五五九、六一二號），提起上訴，本院判決如下：
    主  文
上訴駁回。
    理  由
按刑事訴訟法第三百七十七條規定，上訴於第三審法院，非以判
決違背法令為理由，不得為之。是提起第三審上訴，應以原判決
違背法令為理由，係屬法定要件。如果上訴理由狀並未依據卷內
訴訟資料，具體指摘原判決不適用何種法則或如何適用不當，或
所指摘原判決違法情事，顯與法律規定得為第三審上訴理由之違
法情形，不相適合時，均應認其上訴為違背法律上之程式，予以
駁回。本件上訴人甲○○上訴意旨略稱：(一)、證人林秋萍、陳春
麒並未證稱向上訴人購買海洛因之詳細時間及次數，而陳春麒之
通訊監察譯文亦僅自民國九十四年十一月十四日至同年月二十日
止，則陳春麒供稱：約一、二天購買一次等情，其並非必然每二
天即向甲○○購買海洛因一次，且甲○○自九十四年九月二十七
日至同年十月三日止，出境前往大陸地區，有甲○○護照影本可
證，甲○○自不可能於該段期間販賣海洛因與陳春麒及林秋萍，
且並無證據足資證明甲○○每二天販賣海洛因一次與陳春麒及林
秋萍。乃原判決認定甲○○有如原判決附表８所示之犯行，並據
以計算甲○○該部分犯罪所得為新台幣（下同）十一萬五千元等
情，於法有違。(二)、吳文風於檢察官偵查中供稱：伊先後向甲○
○購買六、七次安非他命等情，然檢察官提示甲○○與吳文風相
關通訊監察譯文，其中除四次所交談之內容與毒品有關外，其餘
通訊監察譯文之內容均與毒品無關，則吳文風於檢察官偵查中上
開供述各情，是否屬實，顯有疑義。又依甲○○與吳文風九十四
年十一月十六日通訊監察譯文之內容，係吳文風要甲○○帶現金
去找吳文風，則販賣者之甲○○顯然不可能帶現金去找購買毒品
之吳文風，吳文風證稱該次係其向甲○○拿安非他命等情，顯非
事實。另甲○○與吳文風九十四年十二月二十二日通訊監察譯文
之內容，係彼等二人談論嫌棄所購買毒品之品質不好，且甲○○
還問吳文風是否有其他毒品來源，足見甲○○與吳文風確有合資
購買毒品施用之事，吳文風供述向甲○○購買安非他命等情，益
無足採。(三)、甲○○否認有販賣安非他命與吳文風之犯行，而吳
文風於第一審供述：係伊與甲○○合資去向別人買等情，且另有
多人指認向吳文風購買安非他命，足見甲○○並未販賣安非他命
與吳文風。乃原判決未說明吳文風上開供述各情，其何以不能為
有利甲○○論斷之理由，於法有違。上訴人乙○○上訴意旨略稱
：(一)、證人鄭茂松、吳文風、林俊鴻於第一審均為有利乙○○之
供述；乙○○並未與甲○○共同居住，對甲○○販賣海洛因及安
非他命之犯行，並不知情，此由乙○○之尿液檢驗結果可知，足
見乙○○並無原判決事實欄所載之犯行。乃原審就上情未詳予斟
酌而為不利乙○○之認定，於法有違。(二)、檢察官偵查中有五位
證人為不利乙○○之供述，而第一審審理中則有八位證人為有利
乙○○之供述，而上開八位證人與乙○○涉犯部分具有關聯性，
則縱使乙○○於原審選任辯護人及檢察官等，未曾聲請原審再傳
喚該八位證人到庭調查，原審亦應依職權傳喚該八位證人直接審
理，始能獲得正確之心證。乃原審未傳喚該八位證人為訊問調查
，即為不利乙○○之認定，於法有違等語。
惟查原判決認定上訴人二人有原判決事實欄所載之共同連續販賣
第一級毒品（均累犯）；共同連續販賣第二級毒品（均累犯）犯
行，係以訊據甲○○坦承有販賣海洛因之犯行，雖否認有販賣安
非他命之犯行，辯稱：伊未與乙○○共同販賣海洛因；陳春麒說
伊販賣一百多次，但實際上只有十餘次而已云云。訊據乙○○否
認有何販賣毒品之犯行，辯稱：伊偶而應甲○○之託將香菸盒交
付給藍欣儀等人，但伊不知道香菸盒裡係裝何物，也未向藍欣儀
等領取香菸盒之人收取金錢；伊只是幫劉進發調貨，並未賺取任
何利潤等情。然查上訴人二人確有如原判決事實欄所載之犯行，
業據證人藍欣儀、鄭茂森、吳文風、林俊鴻、林澤榮、陳文成、
林淑真、陳春麒、林秋萍、劉進發等人，分別於檢察官偵查中證
述明確，復有相關通訊監察書、通聯調閱查詢單、通訊監察譯文
、通訊監察勘驗譯文、法務部調查局九十五年三月二十三日調科
壹字第三００００一四一七號鑑定通知書，及扣案之海洛因二十
二包、內含海洛因殘渣之空夾鏈袋三只、內含安非他命殘渣之空
夾鏈袋一只、電子秤一台、相關行動電話二具在卷可資佐證。參
酌乙○○為甲○○轉交毒品而收取金錢等情，業據藍欣儀、鄭茂
森、林俊鴻、吳文風等人供述明確；乙○○為甲○○轉交毒品之
次數甚多，且其僅轉交以香菸盒裝之少許物品，卻向藍欣儀、鄭
茂森、林俊鴻、吳文風等人，收取顯不相當之數千元金額；乙○
○明知甲○○有施用海洛因之習慣，卻多次幫甲○○轉交物品而
收取金錢；乙○○曾因代人轉交毒品而遭起訴，其警覺性顯較一
般人為高等情，堪認乙○○確係知情而與甲○○共同為販賣毒品
之犯行。鄭茂松雖於第一審改稱：伊係委託甲○○幫忙買毒品，
伊未曾收過乙○○交付之毒品等語。然參酌鄭茂松於檢察官偵查
中之供述係出於任意性，並對通訊監察譯文之內容解說清楚詳盡
，而乙○○於檢察官偵查中亦供稱：伊曾幫甲○○拿東西給鄭茂
松等情；吳文風雖於第一審改稱：伊只與甲○○合買過二次安非
他命云云。然參酌吳文風於檢察官偵查中之供述係出於任意性，
且乙○○並供稱：有一次甲○○曾叫伊幫忙拿東西下去給吳文風
等情；林俊鴻雖於第一審改稱：伊係與甲○○合資購買毒品，乙
○○未曾拿毒品給伊等語。然參酌林俊鴻於檢察官偵查中，就上
訴人二人如原判決附表４所載之犯行，供述甚為詳盡，並供述彼
等通話內容「多少補一點，因為質差很多」等情，係指甲○○交
付之海洛因量不夠等情明確，足見甲○○交付林俊鴻海洛因數量
之多寡，係取決於甲○○單方面之計算，而非依所謂出資額之比
例計算，其情形顯與單純合資購買毒品之情形不同。堪認鄭茂松
、吳文風、林俊鴻等嗣於第一審改稱各語，均屬事後迴護上訴人
二人之詞，不足採信。上訴人二人否認辯解各情，均係事後卸責
之詞，不足採信等情，予以綜合判斷。因而維持第一審論處上訴
人二人共同連續販賣第一級毒品（均累犯）；共同連續販賣第二
級毒品（均累犯）罪刑之判決，駁回上訴人二人在第二審之上訴
，已於判決內說明其所憑之證據及其認定之理由，從形式上觀察
，並無違背法令之情形。按證據之取捨與證據之證明力如何，均
屬事實審法院得自由裁量、判斷之職權；苟其此項裁量、判斷，
並不悖乎通常一般之人日常生活經驗之定則或論理法則，又於判
決內論其何以作此判斷之心證理由者，即不得任意指摘其為違
法，而據為提起第三審上訴之合法理由。原判決綜合上述各項證
據資料，認定上訴人二人確有前揭犯行等情，乃其採證認事調查
職權之合法行使，不容任意指為違法。原判決已說明吳文風於第
一審審理中改稱各情，其何以不能為有利甲○○論斷之理由，甲
○○未依卷內資料而任意指摘原判決就上情未予論述說明云云，
並非有據。乙○○上訴意旨並未具體陳明所謂第一審已訊問調查
，而原審應依職權再行傳喚調查之八位證人究係何人，且證人於
第一審已經法官合法訊問，並於訊問時予當事人詰問之機會，其
陳述明確而別無訊問之必要者，依刑事訴訟法第一百九十六條規
定，本不得再行傳喚，乙○○復未陳明其曾聲請原審再傳喚何位
證人，原審認本件事證已經明確，而未依職權再行傳喚第一審已
訊問調查之相關證人，不能任意指為違法。甲○○上訴意旨並未
陳明曾聲請原審就上訴意旨(一)所載各情為調查，且原審於最後審
判期日調查證據完畢開始辯論前，審判長問甲○○及其選任辯護
人尚有何證據請求調查，甲○○答稱：「無」，甲○○原審選任
辯護人亦答稱：調查證據部分沒有……（原審卷第一０五頁）。
而本院為法律審，以審核下級審法院裁判有無違背法令為職責，
不及於對被告犯罪事實有無等之相關之調查，故當事人不得向本
院主張新事實或提出新證據。甲○○附於上訴理由狀提出於本院
之護照影本等，據以爭執其於上訴意旨(一)所載期間內，並無販賣
海洛因與陳春麒、林秋萍云云，本院無從審酌。上訴人二人上訴
意旨徒憑己意或就原判決已有說明之事項，或就原審得依職權自
由裁量之事項，漫指其有調查未盡之違法云云，難謂係適法上訴
第三審之理由，本件上訴違背法律上之程式，應予駁回。
據上論結，應依刑事訴訟法第三百九十五條前段，判決如主文。
中　　華　　民　　國　九十六　年　　四　　月　 十八 　日
                      最高法院刑事第一庭
                          審判長法官  董　明　霈
                                法官  林　茂　雄
                                法官  張　祺　祥
                                法官  呂　永　福
                                法官  魏　新　和
      本件正本證明與原本無異
                                      書  記  官
中　　華　　民　　國　九十六　年　　四　　月　二十六　日
                                                      Ｋ
